【裁判字號】    92,易,988
【裁判日期】    920912
【裁判案由】    過失傷害
【裁判全文】
臺灣臺中地方法院刑事判決                          九十二年度易字第九八八號
    公  訴  人  臺灣臺中地方法院檢察署檢察官
    被      告  丙○○
右列被告因過失傷害案件，經檢察官提起公訴（九十二年度偵字第一０四九號），本
院判決如左：
    主  文
丙○○無罪。
    理  由
一、公訴意旨略以：被告丙○○（原名顏正集，於民國九十年十月十七日改名）於八
    十八年十月十二日中午一時許，在臺中縣大里市大元國小災民收容中心，因告訴
    人丁○○見證人乙○○在該處找尋物品而詢問證人乙○○做何事，告訴人之妹即
    證人戊○○因而與證人乙○○發生口角爭執進而互毆，告訴人基於與證人戊○○
    共同傷害證人乙○○之故意，手持筷子作勢衝向證人乙○○，被告在旁見狀，唯
    恐筷子傷害她人，遂向前以左手撥開告訴人高舉筷子之手，右手奪下告訴人之筷
    子，因過失未加注意致告訴人因此向前跌倒，告訴人倒地後又起身與證人戊○○
    共同與證人乙○○互毆（上開三人傷害部分已經臺灣高等法院臺中分院於八十九
    年十二月二十六日以八十九年度上易字第二一八六號分別判決有罪確定），告訴
    人因跌倒及與證人乙○○互毆，而受有左肘挫擦傷五×四公分、其他多處挫傷瘀
    血痕如下：左膝膕三×四公分、左腳二×０點五公分、左大腿二×０點五公分、
    左膝二×二、三×三公分、左足二×二、一×一公分、右大腿十×十公分，左足
    第三、四趾近信趾間關節脫臼等傷害（脫臼部位已於就診時經診斷之醫師徒手整
    復）。
二、按因避免自己或他人生命、身體、自由、財產之緊急危難而出於不得已之行為，
    不罰；而行為不罰者，應諭知無罪判決，刑法第二十四條第一項前段、刑事訴訟
    法第三百零一條第一項分別定有明文。又刑事訴訟法第一百六十一條第一項規定
    ，檢察官就被告犯罪事實，應負舉證責任，並指出證明之方法。因此，檢察官對
    於起訴之犯罪事實，應負提出證據及說服之實質舉證責任。倘其所提出之證據，
    不足為被告有罪之積極證明，或其闡明之證明方法，無從說服法官以形成被告有
    罪之心證，基於無罪推定之原則，自應為被告無罪判決之諭知，最高法院九十二
    年台上字第一二八號判例可資參照。而告訴人之告訴，係以使被告受刑事訴追為
    目的，是其陳述是否與事實相符，仍應調查其他證據以資審認。本件公訴人認被
    告涉犯刑法第二百八十四條第一項過失傷害罪嫌，無非以被告坦承有於上揭時、
    地於告訴人持筷子衝向證人乙○○時出手擋住告訴人並奪下她手中筷子之事實，
    且案發當日係證人戊○○與乙○○先起爭端，告訴人並持筷子作勢戳向證人乙○○，當時是高舉筷子衝向證人乙○○者，被告因恐告訴人之筷子傷人而上前阻擋
    ，是依被告所述當時告訴人是「衝」向證人乙○○，可見其速度應是屬快的，被
    告欲阻止告訴人起見而向前伸手抵擋告訴人，當知，在以極快速度前進時，若驟
    然遭人或以物阻擋，則前進之人當會重心不穩跌倒，被告未注意及此，而驟然伸
    手阻擋，且未有防衛告訴人跌倒之措施，反以另一手奪下告訴人之筷子，以致告
    訴人重心不穩跌倒，顯有過失，且告訴人因被告之不慎行為及與證人乙○○之互
    毆，而當場確受有傷害，並有診斷證明書附卷足憑等資為論據。訊據被告則否認
    有何傷害犯行，並辯稱：伊覺得這樣不公平，伊是基於勸架的立場，怕證人乙○○受傷，所以才奪下告訴人所持之筷子；當時因為告訴人的妹妹即證人戊○○與
    證人乙○○發生口角，證人乙○○與戊○○就打起來，告訴人在旁邊就拿兩雙筷
    子跑過來要戳證人乙○○，她右手拿兩雙筷子手舉高跑過來，因為當時伊在場，
    伊即以左手擋住告訴人的手，右手搶下她的筷子，伊並沒有打告訴人，伊將筷子
    搶下就放在口袋，告訴人再往前衝一步即跌倒，跌倒之後就爬起來參與打架等語
    。經查：
  (一)公訴人起訴認因被告之過失行為及告訴人之後再起身與證人乙○○互毆，而致告
    訴人受有左肘挫擦傷五×四公分、其他多處挫傷瘀血痕如下：左膝膕三×四公分
    、左腳二×０點五公分、左大腿二×０點五公分、左膝二×二、三×三公分、左
    足二×二、一×一公分、右大腿十×十公分，左足第三、四趾近信趾間關節脫臼
    等傷害，固有告訴人提出之菩提醫院診斷證明書一件在卷可稽；然查依公訴人起
    訴所指被告行為，係在搶下告訴人手持之筷子後，致告訴人跌倒；然告訴人跌倒
    後，是否必受有傷害、究係受何傷害？依告訴人所提診斷證明書記載之傷害，何
    項傷害係因被告之行為所致，何項傷害係因告訴人自己與證人乙○○互毆所致？
    均未見公訴人說明，僅泛稱告訴人因跌倒及與證人乙○○互毆而受有前揭傷害等
    語，顯未盡其應負提出證據及說服之實質舉證責任。
  (二)被告自承確有於八十八年十月十二日中午一時許，在臺中縣大里市大元國小災民
    收容中心，因見告訴人手持筷子要戳向證人乙○○時，出手搶下告訴人之筷子，
    且於其搶下筷子後，告訴人確有跌倒等事實，核與證人乙○○於警訊時供述「我
    於八十八年十月十二日十三時，在大元國小災民安置所，因為當時我在整理賑災
    物，被丁○○誤認我在偷竊，因言語不佳之間丁○○之妹妹戊○○就撲過抓臉及
    敲頭，然後丁○○就拿四、五根筷子，打我並戳我眼睛，因我鄰居顏正集（按即
    被告），發現的早所以將丁○○推開，因而造成丁○○受傷，當時我被丁○○及
    戊○○兩姊妹聯手毆打，讓我無法抵抗，而顏正集是因為看丁○○拿筷子，才前
    往阻止，並沒有毆打丁○○．．．」、「．．．，而顏正集並未搶奪她的東西，
    因當時丁○○手持筷子要戳我，顏正集看到將丁○○手持筷子立即上前將丁○○
    推開，並將丁○○手中的筷子奪下，並無毆打丁○○。」（見九十一年度他字第
    五九０號卷第六十七頁以下）；及於檢察官訊問時證述「當時我在找教科書，丁○○就問我在找什麼，我沒有理她，她問到第三次我就嘴巴說我才不要理你，細
    胞會死很多，戊○○就衝過來從我的頭部右邊敲下來，丁○○就拿著筷子衝過來
    ，再離我五呎處，就快要到我旁邊時，顏先生本來在旁邊看，看到丁○○拿筷子
    衝過來就過來舉起手，擋住丁○○拿筷子的手，丁○○可能重心不穩一個踉蹌就
    跌倒。」（見九十二年度偵字第一０四九號卷第九頁以下）等語；及證人黃桂月
    於另案告訴人及證人乙○○、戊○○等人傷害案件之警訊中亦證稱「．．．丁○○說李小姐在偷東西，我勸她們不要有言語之爭，而羅小姐當時亦對我惡言相向
    ，後來羅小姐的妹妹出來，叫丁○○不要再爭吵，當時我轉身要走，就聽到背後
    爭吵，我轉身就看到乙○○及丁○○姊妹三人扭成一團，當時顏正集在旁我叫他
    幫忙勸架拉開，然後我就去報警」（見八十九年度偵字第二四四九號卷第三十頁
    以下）；及於本院該案審理時證述「她們口角，我問是何事？丁○○說乙○○是
    小偷，我看乙○○也確實是在整理東西，丁○○就罵我，我勸乙○○不要吵，我
    看到時戊○○與乙○○已扭成一團，然後丁○○就過來，我看到丁○○拿筷子要
    刺乙○○，我叫顏正集要將她們拉開，她們仍繼續扭打，我就跑去報警。」（見
    本院八十九年度易字第一九一三號卷第三十二頁以下）等語，大致相符，業經本
    院調取臺灣高等法院臺中分院八十九年度上易字第二一八六號全卷（含臺灣臺中
    地方法院檢察署八十九年度偵字第二四四九號卷、本院八十九年度易字第一九一
    三號卷等）核閱屬實，應認被告前揭自白部分與事實相符；亦即被告確有因告訴
    人持筷子要戳向證人乙○○時，出手搶下告訴人之筷子，且於其搶下筷子後，致
    告訴人跌倒等事實，固足堪認定。且公訴人起訴亦認被告係因告訴人與證人戊○○要共同傷害證人乙○○時，被告惟恐告訴人持筷子傷害他人，而出手搶下告訴
    人所持之筷子者。是姑不論公訴人並未具體指出因被告之行為後，究係致告訴人
    受有何等傷害之結果，業已如前述；而被告既係因見告訴人持筷子欲戳向證人乙○○，始出手搶下告訴人所持之筷子，顯見係出於避免證人乙○○身體之緊急危
    難而出於不得已之行為，且其僅係阻擋並搶下告訴人之筷子，雖因致告訴人跌倒
    ，其避難行為，亦無過當，是揆諸上揭法律規定，其行為應屬不罰，自應為無罪
    之諭知。
  (三)告訴人雖於本院審理時一再指述被告當時並非單純要搶下其筷子，而係與證人乙○○共同毆打告訴人，且係至處理之員警到場時始停手等語；然為被告在偵、審
    中均堅決否認有傷害告訴人之行為，且證人乙○○、黃桂月均證述被告並無傷害
    告訴人之犯行，均業已如前述；另訊之證人戊○○證述並未看到被告毆打告訴人
    之過程；證人即到場處理之員警甲○○證述其到現場時，並未看見有人在打架，
    僅告訴人等人還在爭執，但無人動手等語（以上見本院九十二年四月二十九日審
    理筆錄）；是自不得僅依告訴人惟一之指述，而無其他積極之佐證，即遽認被告
    有傷害告訴人之犯行；且告訴人、證人戊○○與證人乙○○互毆一事，經檢察官
    起訴後，已經臺灣高等法院臺中分院於八十九年十二月二十六日分別判決有罪確
    定，該案判決並未認被告有與證人乙○○共同毆打告訴人之事實，有刑事判決書
    一件在卷可稽；又公訴人並非起訴被告與證人乙○○共同傷害告訴人之事實，而
    係起訴被告為避免告訴人以筷子傷人而搶下告訴人之筷子時，因過失致被告傷害
    之事實，均附予敘明。
據上論斷，應依刑事訴訟法第三百零一條第一項，判決如主文。
中      華      民      國      九十二      年    九    月      十二    日
                                臺灣臺中地方法院刑事第一庭
                                        法  官  林  源  森
右正本證明與原本無異。
如不服本判決，應於收受本判決後十日內向本院提出上訴書狀，其未敘述上訴理由者
，並得於提起上訴後十日內向本院補提理由書狀（均須按他造當事人之人數附繕本）
「切勿逕送上級法院」。
                    書記官
中      華      民      國      九十二      年    九    月      十二    日


司法院資訊處製作；財團法人民間司法改革基金會備份。
